臺灣高等法院高雄分院民事判決
111年度勞上易字第83號
上  訴  人  台灣中油股份有限公司

法定代理人  李順欽  
訴訟代理人  鄞榮生  
被上訴人    黃三太  
            𨶒殿偉  
            葉榮標  
            余茂德  
            力清居  
            黃文博  
            王榮川  
上七人共同
訴訟代理人  張弘康律師
上列當事人間請求給付退休金差額事件，上訴人對於民國111年3
月4日臺灣橋頭地方法院111年度勞訴字第42號第一審判決提起上
訴，本院於111年4月27日言詞辯論終結，判決如下：
    主  文
上訴駁回。
第二審訴訟費用由上訴人負擔。
    事實及理由
一、按第二審判決書內應記載之事實，得引用第一審判決。當事
    人提出新攻擊或防禦方法者，應併記載之。判決書內應記載
    之理由，如第二審關於攻擊或防禦方法之意見及法律上之意
    見與第一審判決相同者，得引用之；如有不同者，應另行記
    載。關於當事人提出新攻擊或防禦方法之意見，應併記載之
    ，民事訴訟法第454條第1項、第2項分別定有明文。本件兩
    造之聲明及陳述、不爭執事項與爭點、本院認定之事實與理
    由與第一審判決相同，均引用之。
二、又上訴人於本院另辯稱：勞動基準法（下稱勞基法）第48條
    、第49條之規定，係針對童工及女工，非適用於全體勞工；
    再者，小夜班與日班工作環境及內容相差無幾，基於薪資平
    等原則，兩者工資應相同，原判決逕認夜點費（下稱系爭夜
    點費）為工資之一部，有誤認勞務對價性，並悖於現今商業
    型態等語云云。
三、本院之判斷：
　㈠本院認上訴人之上訴為無理由，除後述部分外，餘引用原判
    決之記載。
  ㈡按工資者，即勞工因工作而獲得之報酬，包括工資、薪金及
    按計時、計日、計月、計件以現金或實物等方式給付之獎金
    、津貼及其他任何名義之經常性給與均屬之，此觀勞基法第
    2條第3款規定自明。該所謂「因工作而獲得之報酬」者，係
    指符合「勞務對價性」而言，所謂「經常性之給與」者，係
    指在一般情形下經常可以領得之給付。判斷某項給付是否具
    「勞務對價性」及「給與經常性」，應依一般社會之通常觀
    念為之，其給付名稱為何？尚非所問。是以雇主對勞工提供
    之勞務反覆應為之給與，無論其名義為何？如在制度上通常
    屬勞工提供勞務，並在時間上可經常性取得之對價（報酬）
    ，即具工資之性質（最高法院民國102年度台上字第1481號
    判決意旨參照）。又勞基法第48條、第49條乃關於保護童工
    、女工於危險工時工作法律限制特別規定；況勞基法第49條
    第1項規定違反憲法第7條保障性別平等部分，業經司法院釋
    字第807號宣告違憲失其效力，足見原判決之引述勞基法第4
    8條、第49條立法意旨在於闡釋危險工時對於勞工生理、心
    理之影響，不分成人、幼童、性別，原判決並非將勞基法第
    48條、第49條直接適用於本件個案，工資之判斷自應以「勞
    務對價性」及「經常性給與」要件為準。
  ㈢系爭夜點費既為輪值大夜班、小夜班之勞工所獨有，並係以
    勞工實際輪值工時為計算基準，顯與勞工提供勞務間有密切
    關連性，足認系爭夜點費具有勞務對價性，制度上亦具有經
    常性給付性質，且上訴人發給之系爭夜點費每人每日金額相
    同，不因員工作業種類及職等而有差異，此亦為兩造所不爭
    執，則早班人員除未受有夜間危險工時工作之不利益外，亦
    早已知悉若未輪值大夜班、小夜班即無法領取系爭夜點費，
    則員工依勞基法第34條規定輪值三班，並領取各班別應有之
    工資，且輪值大夜班、小夜班者可再領取系爭夜點費，自無
    差別待遇存在，並未違反勞基法第25條規定。是以，原判決
    認定系爭夜點費與「勞務對價性」及「經常性給與」之要件
    相符，故系爭夜點費自屬工資之一部。揆諸前揭說明，系爭
    夜點費既經認定為具「勞務對價性」及「經常性給與」之工
    資，則給付形式為何，並非所問，且個案中系爭夜點費是否
    具勞務對價性，且屬經常性給與，屬法院應依職權個案判斷
    之事項，而系爭夜點費經認定具經常性及勞務對價性，即應
    納入平均工資計算，原判決經核並無違誤。
四、綜上所述，被上訴人依勞基法第55條第1項、第3項、第84條
    之2，及廢止前之臺灣省工廠工人退休規則第9條第1款規定
    ，訴請上訴人給付各如原判決附表（下稱附表）「應補發退
    休金」欄所示之金額，及各自附表「利息起算日」欄所示之
    日起至清償日止，按週年利率5％計算之利息，為有理由，應
    予准許。原審判命上訴人如數給付，並無違誤。上訴意旨指
    摘原判決不當，求予廢棄改判，為無理由，應予駁回。
五、據上論結，本件上訴為無理由，爰判決如主文。
中　　華　　民　　國　　111 　年　　4 　　月　　29　　日
                          勞動法庭   
              　　　　　　　　　審判長法　官　謝靜雯
　　　　　　　　　                    法  官  邱泰錄
　　　　　　　　　                    法  官  洪能超
以上正本證明與原本無異。
本件不得上訴。
中　　華　　民　　國　　111 　年　　4 　　月　　29　　日
                                      書記官  黃瀚陞